【裁判字號】    97,易,64
【裁判日期】    970229
【裁判案由】    詐欺
【裁判全文】
臺灣臺南地方法院刑事判決                97年度易字第64號
公  訴  人  臺灣臺南地方法院檢察署檢察官
被      告  丙○○
上列被告因幫助詐欺案件，經檢察官提起公訴（96年度偵字第18
221號）暨併辦意旨（97年度偵字第2618號），被告於準備程序
中就被訴事實為有罪之陳述，本院合議庭裁定由受命法官改依簡
式審判程序審理，並判決如下：
    主  文
丙○○意圖為自己不法之所有，以詐術使人將本人之物交付，處
有期徒刑伍月，如易科罰金，以新臺幣壹仟元折算壹日。緩刑參
年，應於緩刑期間付保護管束，並向執行檢察官所指定之公益團
體、地方自治團體或社區提供壹佰小時之義務勞務。
    事實及理由
壹、程序事項
  一、查被告丙○○所犯係死刑、無期徒刑、最輕本刑為3年以
      上有期徒刑以外之罪，其於準備程序中就被訴事實為有罪
      之陳述，經法官告知簡式審判程序之旨，並聽取公訴人及
      被告之意見後，業經本院合議庭依上開修正公布施行之刑
      事訴訟法規定裁定由受命法官獨任進行簡式審判程序，合
      先敘明。
  二、次按適用簡式審判程序之有罪判決書之製作，準用第454
      條之規定，刑事訴訟法第310條之2定有明文。本件經合議
      庭裁定由受命法官獨任進行簡式審判程序，爰依照前開法
      律規定，準用刑事訴訟法第454條為判決書之製作，先予
      敘明。
貳、實體事項
  一、本件犯罪事實、證據及應適用之法條除引用檢察官起訴書
      及併辦意旨書之記載（如附件）外，並就證據部分補充記
      載如下：
  （一）被告於本院準備程序訊問及審理之自白（見本院97年2
        月19日準備程序筆錄及同日審判筆錄參照），
  （二）查設定金融存款帳戶，事關存戶個人財產權益之保障，
        與存戶之印鑑章、提款卡結合，其專屬性、私密性更形
        提高，除非本人或與本人具密切之關係者，難認有何理
        由可自由流通使用該存摺、印章、提款卡，一般人亦均
        有應妥為保管存摺、印鑑章、提款卡，以防止被他人冒
        用之認識，縱有特殊情況偶有將存摺、印鑑章、提款卡
        交付他人之需，亦必深入瞭解其用途後再行提供以使用
        ，恆係吾人日常生活經驗與事理；且金融帳戶為個人理
        財之工具，申請開設金融帳戶並無任何特殊之限制，一
        般民眾皆可以存入最低開戶金額之方式申請開戶，一個
        人可以在不同之金融機構申請多數之存款帳戶使用，並
        無何困難，此乃眾所週知之事實，則依一般人之社會生
        活經驗，苟見非親非故之人不以自己名義申請開戶，反
        而以出價蒐購或租用之方式向他人蒐集金融機構帳戶供
        己使用，衡情當知悉蒐集金融帳戶者，係將所蒐集之帳
        戶用於從事財產犯罪。況觀諸現今社會上，詐騙者蒐購
        人頭帳戶，持以作為信貸、手機簡訊詐欺之事，常有所
        聞，出賣或出借帳戶予非親非故之人，受讓人係為從事
        財產犯罪，已屬人盡皆知之事。本件被告坦承稱：於89
        年間為做儲蓄使用而申辦該郵局帳戶等語，顯見被告明
        知存摺、提款卡等有關個人財產、身分之物品，是如淪
        落於不明人士手中，極易被利用為與財產有關之犯罪工
        具，竟願將存摺、印章等物交付予與其於身分上不具密
        切關係且毫無知悉真實姓名、年籍、住居所而僅知綽號
        為「黑人」之友人，顯然對於該帳戶將作為不法使用，
        有所認知，是雖卷內事證並無積極證據證明被告知悉詐
        騙集團成員將如何犯罪，無法認定被告與該詐騙集團成
        員有實施詐欺犯行之共同犯意聯絡，但被告既對金融帳
        戶交付他人使用，可能遭持以從事財產犯罪有所認知，
        其有幫助他人犯詐欺罪之意甚明。本件事證明確，被告
        犯行洵堪認定。
  二、核被告丙○○所為，係犯刑法第339條第1項詐欺取財罪。
      被告對詐欺正犯提供帳戶資以助力，但並未參與詐欺犯罪
      行為之實行，應屬幫助他人實行犯罪行為，為幫助犯，乃
      依刑法第30條第2項之規定減輕其刑。又其以一幫助行為
      致被害人甲○○、鄭自強2人均受詐騙集團成員之詐騙後
      而將款項匯入被告前開帳號內而受損，應認係以一行為侵
      犯二相同法益，為同質想像競和犯，從一情節重者論處之
      。被告提供其所申辦郵局帳戶之存摺及印章等資料予詐欺
      集團成員之行為，致被害人鄭自強受詐騙後而匯款至被告
      所申辦該帳戶內（即臺灣臺南地方法院檢察署97年度偵字
      第2618號併辦部分），雖未據起訴書指述，但既與起訴書
      所指述者有裁判上一罪關係，基於審判不可分原則，本院
      自得併予審理，附此敘明。爰審酌被告提供其所有之金融
      帳戶存摺、印章及密碼等資料予不法詐騙集團使用，所為
      已影響社會正常交易安全，增加被害人尋求救濟之困難，
      並使犯罪之追查趨於複雜，危害社會甚鉅，暨其犯罪動機
      、目的、手段、生活狀況、智識程度，及犯後坦承犯行之
      態度等一切情狀，量處如主文所示之刑，並諭知易科罰金
      之折算標準。末查，被告前未曾受有期徒刑以上刑之宣告
      ，有臺灣高等法院被告全國前案紀錄表1份在卷可按，其
      因一時未能深思而觸犯刑章，如今坦承犯行、深具悔意，
      被告經此偵、審程序及刑之宣告後，應知警惕而無再犯之
      虞，本院因認以暫不執行其刑為當，爰併予宣告緩刑3年
      ，惟其造成被害人等損失不小，為使其多付出心力於社會
      ，爰宣告應於緩刑期間付保護管束，並應依執行檢察官之
      命令向指定之公益團體、地方自治團體或社區提供100小
      時之義務勞務，以觀後效，用啟自新。
據上論斷，應依刑事訴訟法第299條第1項前段、第273條之1第1
項、第310條之2、第454條，刑法第339條第1項、第30條第1項
前段、第2項、第55條、第41條第1項前段、第74條第1項第1款、
第2項第5款、第93條第1項第2款，刑法施行法第1條之1，判決如
主文。
本案經檢察官乙○○到庭執行職務。
中    華    民    國    97    年    2     月    29    日
                  刑事第十二庭法  官  程克琳
以上正本證明與原本無異
如不服本判決應於送達後10日內向本院提出上訴狀
                              書記官  曾美滋
中    華    民    國    97    年    2     月    29    日
附錄本案論罪科刑法條
刑法第339條：
意圖為自己或第三人不法之所有，以詐術使人將本人或第三人之
物交付者，處5年以下有期徒刑、拘役或科或併科1千元以下罰金
。
以前項方法得財產上不法之利益或使第三人得之者，亦同。
前二項之未遂犯罰之。


司法院資訊處製作；財團法人民間司法改革基金會備份。
